臺灣臺中地方法院刑事判決
110年度侵訴字第200號
公  訴  人  臺灣臺中地方檢察署檢察官
被      告  謝志榮


上列被告因妨害性自主案件，經檢察官提起公訴（110年度偵字
第30154號），本院判決如下：
    主    文
乙○○對於十四歲以上未滿十六歲之女子為性交，處有期徒刑陸月
。　
    犯罪事實
一、乙○○與代號AB000-A108160之未成年女子（民國00年0月生，
    真實姓名年籍詳卷，下稱甲女）為男女朋友，乙○○於108年4
    月6日即明知甲女係14歲以上未滿16歲之女子，竟基於對14
    歲以上未滿16歲之女子為性交行為之犯意，於民國109年10
    月10日回溯甲女妊娠期間內之不詳時間，經甲女同意後，以
    將其陰莖插入甲女陰道之方式，對甲女為性交行為。嗣因甲
    女因而懷孕並依法通報，且於109年10月10日進行終止妊娠
    手術，而為警查悉上情。
二、案經臺中市政府警察局婦幼警察隊報告臺灣臺中地方檢察署
    檢察官偵查起訴。　　
    理    由
壹、程序事項
一、按因職務或業務知悉或持有性侵害被害人姓名、出生年月日
    、住居所及其他足資識別其身分之資料者，除法律另有規定
    外，應予保密。警察人員必要時應採取保護被害人之安全措
    施。行政機關、司法機關及軍法機關所製作必須公示之文書
    ，不得揭露被害人之姓名、出生年月日、住居所及其他足資
    識別被害人身分之資訊，性侵害犯罪防治法第12條定有明文
    。又裁判及其他必須公示之文書，不得揭露足以識別被害人
    身分之資訊，如確有記載之必要，得僅記載其姓氏、性別或
    以使用代號之方式行之，法院辦理性侵害犯罪案件應行注意
    事項第3條第1項規定甚明。此外，行政機關及司法機關所製
    作必須公開之文書，除有其他法律特別規定之情形外，不得
    揭露足以識別刑事案件、少年保護事件之當事人或被害人之
    兒童及少年身分之資訊，兒童及少年福利與權益保障法第69
    條第1項第4款、第2項亦有明文。查甲女除為本案性侵害犯
    罪被害人外，於本案發生時，為未滿18歲之少年，有性侵害
    案件被害人代號與真實姓名對照表在卷可稽（見他字不公開
    卷第3頁）。依上開規定，本案判決書自不得揭露足以識別
    或推論上開被害人甲女身分之資訊，先予敘明。
二、證據能力部分：
    按被告以外之人於審判外之言詞或書面陳述，除法律有規定
    者外，不得作為證據；被告以外之人於審判外之陳述，雖不
    符合刑事訴訟法第159條之1至第159條之4之規定，但經當事
    人於審判程序同意作為證據，法院審酌該言詞陳述或書面陳
    述作成時之情況，認為適當者，亦得為證據。當事人、代理
    人或辯護人於法院調查證據時，知有第159條第1項不得為證
    據之情形，而未於言詞辯論終結前聲明異議者，視為有前項
    之同意，刑事訴訟法第159條第1項、第159條之5定有明文。
    查本件判決認定犯罪事實所引用之被告乙○○以外之人於審判
    外之陳述，公訴人、被告迄至言詞辯論終結前均未聲明異議
    ，且經本院審酌該等證據資料製作時之情況，並無違法不當
    及證明力明顯過低之瑕疵，堪認作為證據應屬適當，依上開
    規定，均具有證據能力。至於不具供述性之非供述證據，並
    無傳聞法則之適用，該等證據既無證據證明係公務員違背法
    定程序所取得，復經本院踐行調查證據程序，且與本案具有
    關聯性，亦均有證據能力。 　 
貳、實體事項
一、認定犯罪事實之證據及理由：
    本院訊據被告乙○○固坦認曾陪同甲女至賴婦產科進行終止妊
    娠手術，並於手術同意書上簽名乙情，然矢口否認與甲女為
    性交行為，辯稱係因甲女母親請其陪同甲女去做終止妊娠手
    術，並要伊在手術同意書上簽名，伊只能配合前往並簽名，
    至於血緣鑑定書上鑑定結果認定被告與該胚胎符合親子遺傳
    法則部分，稱對鑑定結果無意見，然仍辯稱並未與甲女發生
    性交行為等語。經查：
　㈠被告與甲女係於臉書上認識，並自108年3月25日成為男女朋
    友，甲女於108年4月底，曾向被告告知其實際年齡為14歲，
    業據甲女於偵查中明確指述在案（見偵30154卷第13至14頁
    ）；至甲女母親偵查中陳稱：在108年4月初，曾傳簡訊告知
    被告說甲女係國二學生，但究竟是在4月初、4月中或4月底
    所發，無法確定等語（見偵30154卷第15頁）。另被告偵查
    中亦供稱：與甲女係108年3月底認識，在4月5日或6日時，
    甲女母親曾傳簡訊告知其女兒為國中生，其係4月6日看到此
    簡訊內容，是時已知甲女為14歲以上未滿16歲之人等語（見
    偵30154卷第18頁）。衡以被告稱其於108年4月6日即接收到
    甲女母親所傳告知甲女年齡之簡訊，是其時對於甲女尚屬國
    中生且係未滿16歲之人，係屬明知。
　㈡再就被告確有於109年10月10日陪同甲女前往賴婦產科進行終
    止妊娠手術，並於手術同意書上簽名之事，業經被告於偵查
    中、本院準備程序時加以自承（見他字卷第35至36頁，本院
    卷第33頁）。至被告之所以陪同甲女前往做終止妊娠手術，
    並於手術同意書上簽名之原因，被告於偵查中稱：因與甲女
    有一次晚上吵架，甲女說要去火車站上廁所，結果不見了，
    隔天好像在新竹找到，過不久甲女就說她懷孕了，伊跟甲女
    母親商量過，就請伊陪甲女去終止，甲女說她喝醉酒，也不
    知道那是誰的小孩等語（見他字卷第36頁）；於本院準備程
    序時供稱：當時之所以會在同意書上簽名，係因甲女母親請
    伊陪甲女去，並要伊在同意書上簽名，伊就簽名了等語（見
    本院卷第33頁）。然查，依該手術同意書上之記載以觀，其
    上註明為「手術同意書」，患者處分別係由甲女、被告簽名
    ，保證人處則由甲女母親註記「母連○○」，並寫上0000000○
    的電話號碼，頁末則有中華民國109年10月10日等文字（見
    他字不公開卷第25頁），顯然當時已有甲女母親陪同甲女進
    行妊娠終止手術，是被告之所以會出現該處，絕非僅係單純
    陪同者之身分。
　㈢為確認該胚胎之身分，經聯繫被告採樣，被告或係拒絕接聽
    電話，或係將警方所有之聯繫電話號碼封鎖，蓄意躲避警方
    約詢，另依照被告戶籍地居所地前往多次查訪，亦未在戶籍
    地居住，以致無法採集被告DNA送驗比對，業據員警職務報
    告明確記載上情（見他字卷第15頁）。被告既能陪同甲女前
    往進行妊娠終止手術，果依其所稱係因受甲女母親之託，而
    陪同甲女前往進行手術，並於手術同意書上簽名，則其與該
    胚胎應無任何血緣關係，當可直接採集送驗查明即可，何以
    會刻意迴避提供自身DNA以進行送驗比對？如此行徑之動機
    顯有疑問。被告係於110年3月18日偵查應訊後，經檢察官當
    庭採集其唾液，始能與胚胎DNA進行比對作業，並因此獲得
    被告與該胚胎係具親子血緣之鑑定結果（見他字卷第39至41
    頁）。
　㈣審酌被告係一40餘歲之男子，本身已有一定社會歷練，對於
    所謂終止妊娠手術（即俗稱之墮胎）當知悉其性質，卻願陪
    同甲女前往進行手術，並於手術同意書上簽名，顯然已意識
    到甲女所進行之終止妊娠手術，並非與其毫無關連。雖因被
    告多番消極不配合，初始無法取得其DNA與胚胎進行比對，
    然經110年3月18日進行被告唾液搜集，並與109年10月10日
    進行終止妊娠手術所取得胚胎進行血緣比對，因此確認被告
    與該胚胎具有親子血緣關係，亦即，被告確有與甲女為性交
    行為，並使甲女懷孕之事實。依優生保健法施行細則第15條
    第1項前段規定，人工流產應於妊娠24週內施行，賴婦產科
    既為得施行人工流產之醫師，自應遵守此等規定，而依甲女
    係109年10月8日至賴婦產科進行檢查確認妊娠情事，並於10
    9年10月10日進行妊娠終止手術，觀諸甲女腹部超音波胚胎
    影像，足可證明係屬未滿24週之胚胎，則以甲女係於109年1
    0月10日終止妊娠手術之時間反推，被告與甲女進行性交行
    為之時間，確係在被告所稱108年4月6日即明知甲女之實際
    年齡之後，足證被告與甲女進行性交行為，並因而致甲女懷
    孕時，已明知被告實際年齡為未滿16歲之女子。
　㈤此外，另有員警職務報告、內政部警政署刑事警察局110年4
    月27日刑生字第1100034184號鑑定書、臺灣臺中地方檢察署
    110年度保管字第2144號扣押物品清單（見他字卷第15、39
    至41、47頁）、性侵害案件被害人真實姓名對照表、性侵害
    案件證人代號與真實姓名對照表、員警職務報告、個人基本
    資料查詢、臺中市家庭暴力及性侵害防治中心函、臺中市性
    侵害案件減少被害人重複陳述作業訊前訪視紀錄表、性侵害
    案件通報表、賴婦產科病歷連同腹部影像、手術同意書等資
    料在卷可稽（見他字不公開卷第3、5、7、9、11、13至17、
    19至20、21至25頁），是本件事證明確，被告犯行堪以認定
    ，應依法論科。  
二、論罪科刑：
  ㈠查甲女為94年2月間出生之人，有性侵害案件被害人代號與真
    實姓名對照表在卷足憑（見他字不公開偵卷第3頁），是甲
    女於案發時實際係屬尚未滿16歲之女子，被告與甲女為本案
    性交行為時，主觀上已認知甲女係未滿16歲之女子，業如前
    述，核被告所為，係犯刑法第227條第3項之對於14歲以上未
    滿16歲之女子為性交罪。
  ㈡爰以行為人之責任為基礎，審酌被告與甲女交往時，已明知
    甲女為未滿16歲之女子，性自主判斷能力尚在發展階段，智
    識未臻成熟，竟與甲女為性交行為，影響甲女之身心發展，
    且於案發後一再否認犯行之犯後態度；兼衡被告自述高職畢
    業之教育程度、現從事工地臨時工、與70多歲父母同住、每
    月尚須負擔房租2萬元與車貸1萬2,000元、經濟狀況勉持等
    語（見本院卷第54頁），暨其犯罪動機、目的、手段、犯罪
    所生之危害等一切情狀，量處如主文所示之刑。 
據上論斷，應依刑事訴訟法第299條第1項前段，刑法第227條第3
 項，判決如主文。
本案經檢察官張時嘉提起公訴，檢察官甲○○到庭執行職務。本
中　　華　　民　　國　　111 　年　　5 　　月　　30　　日
            刑事第九庭  審判長  法  官 陳培維
　　　　　　　　　              法  官 陳怡珊
　　　　　　　　　              法  官 彭國能
以上正本證明與原本無異。
如不服本判決應於收受判決後20日內向本院提出上訴書狀，並應
敘述具體理由；其未敘述上訴理由者，應於上訴期間屆滿後20日
內向本院補提理由書（均須按他造當事人之人數附繕本）「切勿
逕送上級法院」。
告訴人或被害人如不服判決，應備理由具狀向檢察官請求上訴，
上訴期間之計算，以檢察官收受判決正本之日起算。
                                書記官  陳宇萱
中　　華　　民　　國　　111 　年　　5 　　月　　30　　日
附錄本案論罪科刑所犯法條
中華民國刑法第227條
對於未滿十四歲之男女為性交者，處3年以上10年以下有期徒刑
。
對於未滿十四歲之男女為猥褻之行為者，處6月以上5年以下有期
徒刑。
對於十四歲以上未滿十六歲之男女為性交者，處7年以下有期徒
刑。
對於十四歲以上未滿十六歲之男女為猥褻之行為者，處3年以下
有期徒刑。
第1項、第3項之未遂犯罰之。